【裁判字號】    94,易,1413
【裁判日期】    950412
【裁判案由】    贓物等
【裁判全文】
臺灣板橋地方法院刑事判決              94年度易字第1413號
公  訴  人  臺灣板橋地方法院檢察署檢察官
被      告  乙○○
上列被告因贓物等案件，經檢察官提起公訴（九十四年度偵字第
二一五○號、第七四二二號、第一二九七二號），本院於準備程
序進行中，被告就被訴事實為有罪之陳述，經告知被告簡式審判
程序之旨，並聽取當事人之意見後，裁定進行簡式審判程序，判
決如下：
    主  文
乙○○連續收受贓物，處有期徒刑伍月，如易科罰金，以佰元
折算壹日。
「辛○○」之身分證及機車駕照上換貼之吳旻燕相片貳張、「戊○○」之機車駕照上換貼之吳旻燕相片壹張及剪刀參把均沒收。
    事  實
一、乙○○有贓物、偽造文書、毒品前科（於本件未構成累犯）
    ，猶未悔改，於民國九十三年十一月、十二月間，在不詳地
    點拾獲戊○○之身分證、機車駕照各一張，卯○○身分證、
    機車駕照各一張，陳定璿所有之身分證、建保卡汽車駕照各
    一張（均係被害人於附表所示時地遭竊後之物），竟意圖為
    自己不法之所有，將之侵占入己，預備供己變造證件之用。
    乙○○又基於收受贓物之概括犯意，於九十三年十二月間某
    日，在不詳地點收受陳金山所提供之辛○○之身分證及機車
    駕照（辛○○身分證及駕照為辛○○於附表所示時、地遭不
    詳之人搶奪），旋與其女友吳旻燕基於變造特種文書之犯意
    聯絡，由吳旻燕提供照片二張予乙○○，乙○○在基隆市○○○路五十一巷五十號租屋處，將吳旻燕照片換貼於辛○○
    之身分證及機車駕照上加以變造，變造完成後交予吳旻燕。
    足以生損害於辛○○及戶政、監理機關對於身分管理之正確
    性。嗣吳旻燕於九十三年十二月九日十七時三十分許，持上
    開變造之身分證、駕照，至臺北市○○路一百三十三之二號
    ，向李忠勇申請電話門號，遭李忠勇識破，通知警方到場，
    扣得變造之身分證、駕照各一張，始查知上情。乙○○又承
    前收受贓物及變造特種文書之概括犯意，於九十四年一月上
    旬某日，其明知姓名年籍不詳，綽號「田中」之男子，在台
    北縣三重市○○路與成功路口，交付之丑○○建保卡、身分
    證各一張，寅○○建保卡一張、己○機車駕照一張、庚○○
    職業小型車駕照一張、郭湘苓健保卡一張、辛○○建保卡一
    張、子○○汽車駕照一張、壬○○身分證及汽車駕照各一張
    、甲○○汽車駕照、建保卡及機車駕照各一張、辰○○身分
    證及汽車駕照各一張、丁○○身分證一張、李建祥汽車駕照
    、健保卡及機車駕照各一張、癸○○身分證、健保卡各一張
    等物，係他人財產犯罪所得之贓物（上開證件係如附表所示
    之被害人，於附表所示之時、地遭不詳之人搶奪或竊盜之物
    ），竟仍予以收受。嗣乙○○取得上開證件後，復承前變造
    特種文書之概括犯意，連續在基隆市○○○路五十一巷五十
    號租屋處，將其中之卯○○身分證上之戶籍地址以手寫方式
    變造成「臺北縣永和市○○里○鄰○○街五四巷五弄十四號
    」、將戊○○之身分證上之戶籍地址以手寫方式變造成「臺
    北縣三重市○○里○○鄰○○街五十六號三樓」及機車駕照
    之相片換貼為吳旻燕之相片，將壬○○之身分證戶籍地址以
    手寫之方式變造成「臺北縣三重市○○里○鄰○○路一百零
    五號三樓」，而變造特種文書，足以生損害於卯○○、戊○○、壬○○等人及戶政、監理機關對於身分管理之正確性。
    嗣經警於九十四年一月十九日十三時許，在台北縣三重市○○路九十七號九樓九○一號房內查獲上情，並扣得上開證件
    、名片型護貝膠膜一百張、護貝機一台、自粘貼紙清除劑一
    瓶、小剪刀三把、小刀一支、小刀片八片、小夾子四支、螺
    絲起子三支、透明膠帶一捲、雙面膠帶一捲等物。
二、案經寅○○、癸○○、丙○○、子○○、丑○○、丁○○、
    辛○○、陳定璿、訴由台北縣政府警察局三重分局報告及臺
    北市政府警察局中山分局移請臺灣臺北地方法院檢察署檢察
    官轉呈臺灣高等法院檢察署檢察長核轉臺灣板橋地方法院檢
    察署檢察官偵查起訴。
    理  由
一、訊據被告乙○○對於上揭犯罪事實，坦承不諱，並有扣案如
    事實（一）所示之證件、被害人之指訴及贓物認領收據十二
    張；扣案之卯○○、戊○○、身分證及機車駕照影本八張、
    壬○○之身分證影本二張、名片型護貝膠膜一百張、護貝機
    一台、自粘貼紙清除劑一瓶、小剪刀三把、小刀一支、小刀
    片八片、小夾子四支、螺絲起子三支、透明膠帶一捲、雙面
    膠帶一捲等物、證人壬○○、戊○○、卯○○之證述、扣案
    之變造辛○○身分證影本與戊○○機車駕照影本、證人辛○○之證述可資佐證。是被告之自白核與事實相符，應堪信實
    。本件事證已臻明確，被告犯行洵堪認定，應予依法論科。
二、核被告所為，係犯刑法第三百三十七條之侵占離本人所持有
    之物罪、第三百四十九條第一項之收受贓物罪、第二百十二
    條變造特種文書罪。其先後多次收受贓物、變造特種文書犯
    行，均時間緊接，犯罪構成要件相同，顯係各基於概括犯意
    反覆為之，應分別依連續犯規定論以一罪，並加重其刑。被
    告與吳旻燕就前開變造辛○○身分證、駕照之犯行，有犯意
    聯絡及行為分擔，應論以共同正犯。又被告所犯上開三罪間
    ，有方法、目的之牽連關係，應從一重論以連續收受贓物一
    罪。爰審酌被告之素行、犯罪之動機、目的、手段、犯罪所
    生之危害及犯罪後坦承犯行等一切情狀，量處如主文所示之
    刑，並諭知易科罰金之折算標準。
三、「辛○○」之身分證及機車駕照上換貼之吳旻燕相片貳張、
    「戊○○」之機車駕照上換貼之吳旻燕相片壹張，係被告所
    有供犯罪所用之物，爰依刑法第三十八條第一項第二款規定
    宣告沒收。另其餘扣案之證件並非被告所有之物；至扣案之
    名片型護貝膠膜一百張、護貝機一台、自粘貼紙清除劑一瓶
    、小剪刀三把、小刀一支、小刀片八片、小夾子四支、螺絲
    起子三支、透明膠帶一捲、雙面膠帶一捲等物，被告坦承使
    用到剪刀，從而剪刀三把亦應依刑法第三十八條第一項第二
    款規定宣告沒收，惟其餘文具部分，被告辯稱均係一般文具
    用品，並未使用到，本院亦查無其他積極證據足資佐證是被
    告供犯罪所用之物，爰不予宣告沒收。
四、起訴書就被告變造特種文書犯行之內容，雖包括變造身分證
    字號及出生日期等（詳如起訴書所載），惟為被告所否認，
    且經公訴人當庭減縮此部分起訴事實，本院自無庸就此部分
    再為諭知。至辛○○之身分證、駕照，被告供稱係陳金山所
    交付，惟並非陳金山變造，而係被告自行變造，是此部分起
    訴書認係陳金山變造，尚有誤會。另被告收受陳金山所交付
    之辛○○身分證、駕照，所涉贓物犯行，與起訴之收受贓物
    部分有裁判上一罪之連續犯關係，為起訴效力所及，本院自
    得予以審理，均附此敘明。再被告前因侵占遺失物、變造及
    行使變造特種文書等犯行，經臺灣基隆地方法院於九十四年
    三月十四日以九十二年度訴字第四九八號判處有期徒刑一年
    八月，嗣經撤回上訴而告確定，有臺灣高等法院被告前案紀
    錄表及該判決一件在卷可憑。查該案被告侵占遺失物時間在
    九十三年五月前；行使變造特種文書之時間，係在九十一年
    九月三十日起至九十二年三月五日止；變造特種文書之時間
    在九十三年六月間之前，核與本件被告侵占離本人所持有之
    物及變造特種文書之時間，均已相距逾六個月以上，時間已
    非緊接，且被告於該案遭起訴後在法院審理中又與其他共犯
    另犯本罪，顯可認係另行起意之犯罪行為，亦難遽認主觀上
    有何概括犯意可言，本院自得就本件犯行予以審究，亦此敘
    明。
據上論斷，應依刑事訴訟法第 273 條之 1 第 1 項、第 299 條
第1 項前段，刑法第56條、第349 條第1 項、第212 條、第337
條、第55條、第41條第1 項前段、第38條第1 項第2 款，罰金罰
鍰提高標準條例第1 條前段、第2 條，判決如主文。
本案經檢察官陳鴻濤到庭執行職務。
中    華    民    國    95    年    4     月    12    日
                  刑事第七庭法  官  李  君  豪
以上正本證明與原本無異。
如不服本判決，應於判決送達後10日內向本院提出上訴狀。
                            書記官  蕭  汝  芳
中    華    民    國    95    年    4     月    12    日
附錄本案論罪科刑法條全文
刑法第212條
偽造、變造護照、旅券、免許證、特許證及關於品行、能力服務
或其他相類之證書、介紹書，足以生損害於公眾或他人者，處一
年以下有期徒刑、拘役或三百元以下罰金。
刑法第337條
意圖為自己或第3 人不法之所有，而侵占遺失物、漂流物或其他
離本人所持有之物者，處五百元以下罰金。
刑法第349條
收受贓物者，處三年以下有期徒刑、拘役或五百元以下罰金。
搬運、寄藏、故買贓物或為牙保者，處五年以下有期徒刑、拘役
或科或併科一千元以下罰金。
因贓物變得之財物，以贓物論。
附表一：
   ┌───┬─────┬─────┬───────┬───────┐
   │編號  │被害人    │  時間    │    地點      │遭搶奪或竊盜之│
   │      │          │          │              │財物          │
   ├───┼─────┼─────┼───────┼───────┤
   │      │          │93年8月22 │臺北縣三重市信│遭竊走手提包、│
   │一    │寅○○    │日13時許  │義西街80號    │手機、身分證、│
   │      │          │          │              │健保卡、信用卡│
   │      │          │          │              │?張、現金新台│
   │      │          │          │              │幣（下同）1千 │
   │      │          │          │              │餘元          │
   ├───┼─────┼─────┼───────┼───────┤
   │      │          │93年11月19│臺北市○○○路│遭竊走手提包、│
   │      │          │日19時許  │附近          │身分證、健保卡│
   │二    │癸○○    │          │              │、提款卡、行動│
   │      │          │          │              │電話、現金1000│
   │      │          │          │              │元、學生證、鑰│
   │      │          │          │              │匙等物        │
   │      │          │          │              │              │
   ├───┼─────┼─────┼───────┼───────┤
   │      │          │93年11月20│台北縣中和市連│遭竊走LE8—829│
   │三    │          │日9時許   │勝路30號前    │號機車1輛，內 │
   │      │李建祥    │          │              │有皮包、健保卡│
   │      │          │          │              │、機車行照駕照│
   │      │          │          │              │、汽車駕照、現│
   │      │          │          │              │金1千餘元     │
   ├───┼─────┼─────┼───────┼───────┤
   │      │          │93年11月2 │台北縣中和市員│遭竊走車KC—61│
   │四    │          │8日7時15分│山路551號前   │32號自用小客車│
   │      │子○○    │許        │              │內有駕駛執照等│
   │      │          │          │              │物            │
   │      │          │          │              │              │
   │      │          │          │              │              │
   ├───┼─────┼─────┼───────┼───────┤
   │      │          │93年12月17│台北縣中和市莊│遭搶奪皮包1個 │
   │      │          │日16時許  │敬路上        │、現金3000元、│
   │      │辰○○    │          │              │身分證、駕照、│
   │五    │          │          │              │金融卡、信用卡│
   │      │          │          │              │等物          │
   │      │          │          │              │              │
   │      │          │          │              │              │
   ├───┼─────┼─────┼───────┼───────┤
   │      │          │94年1月15 │臺北市○○街與│遭竊取皮夾、中│
   │六    │  丑○○  │日1時許   │新生北路口    │國信託信用卡2 │
   │      │          │          │              │張、金融卡1張 │
   │      │          │          │              │、身分證、健保│
   │      │          │          │              │卡各1張等物   │
   ├───┼─────┼─────┼───────┼───────┤
   │      │          │93年2月下 │台北縣永和市中│遭竊取皮包?個│
   │七    │          │旬某日    │正路某電玩店內│、身分證、駕照│
   │      │卯○○    │          │              │、現金5000元等│
   │      │          │          │              │物            │
   │      │          │          │              │              │
   │      │          │          │              │              │
   │      │          │          │              │              │
   ├───┼─────┼─────┼───────┼───────┤
   │      │          │93年9月22 │台北縣五股鄉工│遭搶奪皮包1個 │
   │八    │          │日9時許， │商路巷內      │、信用卡B金融 │
   │      │壬○○    │          │              │卡、健保卡、現│
   │      │          │          │              │金4千餘元     │
   │      │          │          │              │              │
   │      │          │          │              │              │
   ├───┼─────┼─────┼───────┼───────┤
   │      │          │93年10月18│台北縣林口鄉竹│遭搶奪皮包1個 │
   │九    │          │日21時許  │林路584號前   │、信用卡、金融│
   │      │郭湘苓    │          │              │卡、健保卡、現│
   │      │          │          │              │金4千餘元     │
   │      │          │          │              │              │
   ├───┼─────┼─────┼───────┼───────┤
   │      │          │93年11月某│台北縣三重市溪│遭竊取身分證、│
   │      │          │日        │尾街284號前   │駕照、行照、現│
   │十    │庚○○    │          │              │金約2、3千元  │
   │      │          │          │              │              │
   ├───┼─────┼─────┼───────┼───────┤
   │      │          │93年11月7 │台北縣蘆洲市信│遭竊取外套1件 │
   │十一  │丁○○    │日19時許  │義路附近      │、身分證?張等│
   │      │          │          │              │物            │
   ├───┼─────┼─────┼───────┼───────┤
   │      │          │93年11月下│台北縣中和市水│遭竊取身分證、│
   │十二  │甲○○    │旬某日    │源路7巷4號4樓 │汽機車駕照、行│
   │      │          │          │              │照、現金1萬餘 │
   │      │          │          │              │元            │
   ├───┼─────┼─────┼───────┼───────┤
   │      │          │93年12月3 │台北縣板橋市莊│遭搶奪皮夾、手│
   │      │辛○○    │日16時30分│敬路132號前   │機、身分證、健│
   │十三  │          │許        │              │保卡?張、金融│
   │      │          │          │              │卡?張、現金1 │
   │      │          │          │              │萬餘元        │
   ├───┼─────┼─────┼───────┼───────┤
   │      │          │93年12月14│台北縣三重市龍│遭竊取皮夾、身│
   │十四  │陳定璿    │日18時許  │門路與仁愛街街│分證、汽車駕照│
   │      │          │          │口            │、健保卡、金融│
   │      │          │          │              │卡?張、現金50│
   │      │          │          │              │0元等物       │
   │      │          │          │              │              │
   ├───┼─────┼─────┼───────┼───────┤
   │      │          │93年9月13 │不詳          │遭竊取皮夾1個 │
   │十五  │戊○○    │日某時    │              │、身分證、駕照│
   │      │          │          │              │、現金2000餘元│
   │      │          │          │              │              │
   ├───┼─────┼─────┼───────┼───────┤
   │      │          │93年11月某│臺北市○○○路│皮包、身分證、│
   │十六  │          │日        │新光三越百貨附│駕照、現金900 │
   │      │林?慈    │          │近            │多元、郵局金融│
   │      │          │          │              │卡、捐血卡等物│
   │      │          │          │              │              │
   └───┴─────┴─────┴───────┴───────┘


司法院資訊處製作；財團法人民間司法改革基金會備份。
